【裁判字號】    95,訴,823
【裁判日期】    951228
【裁判案由】    違反毒品危害防制條例
【裁判全文】
臺灣雲林地方法院刑事判決               95年度訴字第823號
公  訴  人  臺灣雲林地方法院檢察署檢察官
被      告  甲○○
                    國民
                    （現另案在臺灣雲林第二監獄執行中）
上列被告因違反毒品危害防制條例案件，經檢察官提起公訴（95
年度毒偵字第1660號），於本院準備程序進行中，被告就被訴事
實為有罪之陳述，經合議庭裁定由法官一人獨任進行簡式審判程
序，判決如下：
    主  文
甲○○施用第一級毒品，累犯，處有期徒刑壹年貳月，扣案第一
級毒品海洛因包（合計淨重點柒玖公克）沒收銷燬之，扣案
包裝上開第一級毒品海洛因之夾鍊袋只、吸食器壹組均沒收之
。
    犯罪事實及證據名稱
一、犯罪事實：
    甲○○前因施用毒品案件，經臺灣基隆地方法院裁定強制戒
    治，於民國90年06月13日停止戒治，90年08月29日戒治期滿
    ，未經撤銷，視為執行完畢；刑責部分則於89年11月30日，
    經臺灣基隆地方法院以89年度簡上字第100 號判決判處有期
    徒刑6 月（如易科罰金，以銀元300 元折算1 日）確定，又
    因偽造文書案件，於89年12月23日，經臺灣基隆地方法院以
    89年度易字第651 號判決判處有期徒刑3 月（如易科罰金，
    以銀元300 元折算1 日）確定，嗣二罪接續執行，於91年01
    月12日執行完畢。甲○○於強制戒治執行完畢釋放後，5 年
    內仍未能戒除毒癮，復基於同時施用第一級毒品海洛因（以
    下稱海洛因）及第二級毒品甲基安非他命（以下稱甲基安非
    他命）之犯意，於95年08月19日晚間07、08時許，在臺北縣
    三峽鎮○○路447 號9 樓之2 租處，以將海洛因及安非他命
    2 種毒品同時混合燒烤吸食其煙之方式，在上開租處施用海
    洛因及甲基安非他命1 次。嗣因另案遭通緝，於95年08月20
    日上午11時50分許，在臺北縣三峽鎮○○路447 號9 樓之2
    租處，為警緝獲，並扣得海洛因3 包（合計淨重3.79公克）
    、吸食器1 組，經警採其尿液送驗，呈嗎啡陽性及甲基安非
    他命陽性反應。
二、證據名稱：
(一)、臺北縣政府警察局金山分局毒品案被移送者姓名及代碼對照
    表1 份。
(二)、臺灣檢驗科技股份有限公司95年09月13日濫用藥物尿液檢驗
    報告1 份。
(三)、扣案海洛因3 包（合計淨重3.79公克）。
(四)、法務部調查局95年09月15日調科壹字第09523014590 號鑑定
    通知書1 份。
(五)、臺北縣政府警察局金山分局扣押物品目錄表1 份。
(六)、扣案吸食器1組。
(七)、刑案資料查註紀錄表1 份。
(八)、被告於警詢、檢察官面前之供述筆錄。
(九)、被告於本院審理時之自白。
    本件事證明確，被告犯行洵堪認定。
三、論罪科刑之理由：
(一)、核被告所為，係犯毒品危害防制條例第10條第1 項之施用第
    一級毒品罪，及毒品危害防制條例第10條第2 項施用第二級
    毒品罪。被告持有海洛因、甲基安非他命之低度行為分別為
    施用毒品之高度行為所吸收，均不另論罪。
(二)、按毒品之施用並無一定方式，端視施用者之喜好而定，海洛
    因及安非他命二者作用機轉不同，本不宜共用，然對毒品施
    用者並無考慮此一原則之必要，通常可視其習性，同時同日
    施用任何多種毒品，本局鑑驗毒品證物之經驗，曾發現海洛
    因與安非他命摻雜之案例，由此研判確有可能將前述兩種毒
    品合併施用之可能，又將海洛因與安非他命混合並以火燒烤
    方式供吸食者施用後，經人體代謝所排出之尿液可檢出嗎啡
    及安非他命等成分，此參諸法務部調查局93年07月12日調科
    壹字第09300262550 號、93年09月調科壹字第0930036970號
    、調科壹字第092626133100號等函釋可明。公訴人於論告時
    認海洛因及甲基安非他命二者作用截然相反，被告不可能將
    海洛因、甲基安非他命兩種混合一起吸食一節，本院認為被
    告於95年08月19日係將海洛因及甲基安非他命混合燒烤後，
    以扣案吸食器吸食煙氣之方式施用海洛因及安非他命等情，
    業據被告於本院審理時供明在案，被告於警詢及偵查中雖曾
    供稱，係將海洛因摻入香煙內點火吸食，惟上開供述與被告
    於本院之供述已有不一，本案復未有積極證據（如含海洛因
    成分之香菸頭或足以判定被告尿液檢出嗎啡、甲基安非他命
    成分係分別或同時混合施用之數據之檢驗報告）足認被告於
    95年08月19日係分別施用海洛因、甲基安非他命，且參酌被
    告於本案施用毒品之時期非長，即為警查獲，自難以推想之
    方式，否定被告供詞之真實性，而認被告所犯之罪應予分論
    併罰。被告以一施用行為，同時觸犯毒品危害防制條例第10
    條第1 項、第2 項之罪，為想像競合犯，應依刑法第55條規
    定，從一重之毒品危害防制條例第10條第1 項施用第一級毒
    品罪處斷，公訴意旨認被告所犯上開二罪，應分論併罰，容
    有未洽
(三)、被告前因毒品危害防制條例、偽造文書等案件，分別於89年
    11月30日、89年12月23日，經臺灣基隆地方法院以89年度簡
    上字第100 號、89年度易字第651 號判決判處有期徒刑6 月
    （如易科罰金，以銀元300 元折算1 日）、3 月（如易科罰
    金，以銀元300 元折算1 日）確定，嗣二罪接續執行，於91
    年01月12日執行完畢，有臺灣高等法院被告前案紀錄表在卷
    可稽，5 年以內再故意犯本件有期徒刑以上之罪，應依刑法
    第47條第1 項之規定，論以累犯，加重其刑。
(四)、本院審酌被告前有妨害自由、麻醉藥品管理條例、毒品危害
    防制條例、偽造文書等犯罪前科，有臺灣高等法院被告前案
    紀錄表在卷可參，素行不佳，被告因與前妻不和，心情不佳
    ，而圖以施用毒品紓解，犯罪動機可議，且有多次施用毒品
    前科，經勒戒、戒治及服刑均無法戒斷，仍持續施用毒品，
    顯見毒癮不淺，品行亦有不端，過短之刑期無法收戒除毒癮
    之效，惟其犯後已坦承犯行，且其施用毒品行為僅戕害自身
    ，尚未造成其他危害，暨其為國小肄業，教育程度不高，平
    日經營路邊攤生意，有正當工作及固定收入，已離婚，育有
    二名子女及其他一切情狀，量處如主文所示之刑。
(五)、扣案之海洛因3 包，應依毒品危害防制條例第18條第1 項前
    段規定沒收銷燬之，扣案包裝上開海洛因之夾鏈袋、吸食器
    1 組，均係供被告施用海洛因所用之物，且為被告所有，業
    據被告供述在卷，應依刑法第38條第1 項第2 款規定宣告沒
    收之。
四、不另為無罪諭知部分：
(一)、公訴意旨另以：被告自95年08月17日晚間10時許起至上開施
    用海洛因行為前止，亦有多次施用海洛因之犯行，因認被告
    此部分行為亦涉犯毒品危害防制條例第10條第1 項之施用第
    一級毒品罪嫌。
(二)、按犯罪事實應依證據認定之，無證據不得認定犯罪事實；又
    不能證明被告犯罪者，應諭知無罪之判決，刑事訴訟法第15
    4 條第2 項及第301 條第1 項分別定有明文。又按被告或共
    犯之自白，不得作為有罪判決之唯一證據，仍應調查其他必
    要之證據，以察其是否與事實相符，刑事訴訟法第156 條第
    2 項定有明文。且按施用毒品尿液中排出最長時限，受施用
    劑量、施用方式、個人體質及其代謝情況等因素影響，因個
    案而異，一般可檢出最長時間海洛因服用後2 至4 天一節，
    有行政院衛生署管制藥品管理局92年12月02日管檢字第0920
    009990號函釋可參。
(三)、經查，被告先於警詢供稱，95年08月17日晚間10時亦曾施用
    1 次海洛因等語；於偵查中則供述，自95年08月17日、18日
    開始施用海洛因等語；嗣於本院訊問時則改稱：其僅於95年
    08月19日晚間07、08時許有施用海洛因1 次等語，則被告就
    其施用海洛因之自白已互有不同，存有瑕疵，即難遽予憑採
    。再參諸前開行政院衛生署管制藥品管理局函釋意見，可知
    施用海洛因尿液中排出之最長時限，亦可能僅為服用後2 天
    ，則被告除就前揭95年08月19日施用海洛因1 次犯行之自白
    部分，確能以前揭尿液檢驗報告，作為此部分事實之補強證
    據，並進一步認定被告此部分自白確與事實相符，除此之外
    ，尿液檢驗報告並無法檢出被告施用之次數及時間，是就被
    告逾此部分之前揭自白，除存有瑕疵外，亦乏積極證據足資
    認定，自無從逕為不利被告之認定。惟公訴人認此部分與上
    述經本院認定有罪部分有集合犯之實質上一罪關係，本院爰
    不另為無罪之諭知，附此敘明。
五、應適用之法條：
(一)、刑事訴訟法第273 條之1 第1 項、第299 條第1 項前段、第
    310 條之2 、第454 條。
(二)、毒品危害防制條例第10條第1 項、第2 項、第18條第1 項前
    段，刑法第11條、第55條、第47條第1 項、第38條第1 項第
    2 款。
本案經檢察官乙○○到庭執行職務。
中    華    民    國    95    年    12    月    28    日
                  刑事第四庭    法  官  李秋瑩
以上正本證明與原本無異。
如不服本判決，應於判決送達後10日內向本院提出上訴狀（須附
繕本）。
                                書記官  邱明通
中    華    民    國    95    年    12    月    28    日
附錄本案論罪科刑法條全文：
毒品危害防制條例第10條
施用第一級毒品者，處 6 月以上 5 年以下有期徒刑。
施用第二級毒品者，處 3 年以下有期徒刑。


司法院資訊處製作；財團法人民間司法改革基金會備份。
